臺灣彰化地方法院刑事判決
111年度訴字第843號
公  訴  人  臺灣彰化地方檢察署檢察官
被      告  駱明一


指定辯護人  李瑞仁律師
上列被告因違反毒品危害防制條例案件，經檢察官提起公訴（11
1年度偵字第10814號），本院判決如下：
    主  文
駱明一犯販賣第三級毒品而混合二種以上毒品未遂罪，處有期徒
刑壹年。扣案如附表編號1、另案扣案如附表編號2所示之物均沒
收；未扣案犯罪所得新臺幣壹仟叁佰元沒收，於全部或一部不能
沒收或不宜執行沒收時，追徵其價額。
    事  實
一、駱明一明知4-甲基甲基卡西酮（4-Methylmethcathinone、M
    ephedrone、4-MMC）、甲基-N,N-二甲基卡西酮（Methyl-N,
    N-Dimethylcathinone)，均屬毒品危害防制條例所列管之第
    三級毒品，依法不得販賣，亦明知其向劉建志（另為警偵辦
    中）取得之毒品咖啡包，係混合含有上述二種以上之第三級
    毒品成分，竟基於販賣第三級毒品而混合二種以上毒品以營
    利之犯意，於民國111年2月14日某時許，在其位於臺中市○○
    區○○路0段000號0樓之0居所內，使用附表編號2所示行動電
    話，在Twitter社群軟體以暱稱「MiNi」（帳號@NINIBAO21
    ）張貼：「這幾天大缺貨…終於貨備齊把哥哥們的貨都寄出
    了。舊的優惠結束…新的優惠又開跑了…歡迎找我喲」之訊息
    ，並上傳疑似毒品咖啡包之包裝照片，藉此方式欲向不特定
    人兜售毒咖啡包。嗣彰化縣警察局員林分局員警於網路巡邏
    時發現上情，乃喬裝為買家使用微信通訊軟體與駱明一聯繫
    ，雙方達成毒品交易合意後，由喬裝買家之員警先於111年3
    月7日晚間8時34分許，匯款新臺幣（下同）1,300元至駱明
    一所申設玉山商業銀行帳號0000000000000號帳戶（下稱甲
    帳戶）內。其後駱明一即於同日晚間10時12分（起訴書誤載
    為「23時45分」，應予更正）許，前往址設臺中市○○區○○路
    0段000號○○便利超商台中○○店，以店到店寄送之方式，將附
    表編號1所示毒品咖啡包（起訴書原誤載為1包，業經公訴檢
    察官更正在案），寄送至址設彰化縣○○市○○路0段000號○○便
    利超商○○○店。承辦員警則於同年月10日上午11時52分許，
    前往上址○○○店取貨，乃扣押所收受之毒品咖啡包並進一步
    送鑑驗，鑑定結果如附表編號1「備註」欄所示，因而循線
    查獲上情。
二、案經彰化縣警察局員林分局報請臺灣彰化地方檢察署檢察官
    偵查起訴。
    理  由
壹、程序方面
    被告以外之人於審判外之陳述，雖不符前4條之規定，而經
    當事人於審判程序同意作為證據，法院審酌該言詞陳述或書
    面陳述作成時之情況，認為適當者，亦得為證據，刑事訴訟
    法第159條之5第1項定有明文。查本判決作為認定被告駱明
    一犯罪之被告以外之人於審判外陳述，於本院審判程序時，
    檢察官、被告暨辯護人均同意作為證據（訴字卷第446至447
    頁），本院並已依法踐行調查證據程序，另審酌此等證據資
    料作成時並無違法不當之瑕疵，亦無其他依法應排除證據能
    力之情形，乃認以之作為證據要屬適當，均得採為本件認定
    事實之依據。
貳、實體方面
一、認定事實所憑之證據及認定理由
　㈠上開犯罪事實，業有承辦員警提供之自動櫃員機交易明細、
    甲帳戶之交易明細表、日翊文化行銷股份有限公司111年4月
    20日日（電）字第11100000號函、Twitter社群軟體頁面翻
    拍照片、微信通訊軟體對話截圖、○○便利超商台中○○○店監
    視器影像截圖、線上貨件明細、員警取貨蒐證照片、甲帳戶
    申設人資料、被告提款監視器影像特徵比對照片（警卷第23
    至55頁)、彰化縣警察局員林分局偵辦販毒案偵查報告(他字
    卷第9至19頁)、0000000000門號查詢資料、扣押物品清單、
    彰化縣警察局員林分局偵辦販毒案職務報告、同分局扣押筆
    錄、扣押物品目錄表（訴字卷第21至25、45、63至85、133
    至137頁）在卷為憑，此外尚有附表編號1、2所示物品扣押
    於本案及另案可佐；其中編號1所示物品經抽樣鑑定結果，
    詳如該編號對應之「備註」欄所示之事實，則有衛生福利部
    草屯療養院草療鑑字第1110000000號鑑驗書附卷足參（警卷
    第21頁）；上情並經被告於警詢、偵訊、本院準備程序及審
    判程序時均坦承不諱（警卷第11至19頁、偵卷第15至18頁、
    訴字卷第147至148、447至448頁），足認其之任意性自白核
    與事實相符，可堪採認。　　
  ㈡按販賣毒品係違法行為，非可公然為之，且有其獨特之販售
    通路及管道，復無一定之公定價格，容易增減分裝之份量，
    而每次買賣之價量，可能隨時依雙方關係深淺、資力、需求
    量及對行情之認知、毒品純度、來源是否充裕、查緝是否嚴
    緊、購買者被查獲時供述購買對象之可能風險評估等，而異
    其標準，非可一概而論，且販賣者從各種「價差」、「量差
    」或「純度」牟取利潤方式，亦有差異，然其所圖利益之非
    法販賣行為目的，則屬相同，並無二致。況毒品物稀價昂，
    取得不易，且毒品之非法交易，向為政府查禁森嚴且重罰不
    寬貸，衡諸常情，倘非有利可圖，殊無必要甘冒持有毒品遭
    查獲、重罰之極大風險，無端提供毒品供他人施用（最高法
    院109年度台上字第592號判決意旨參照）。查被告與本件喬
    裝為買家之警員素昧平生，倘非有利可圖，衡情並無甘冒遭
    查獲風險進行毒品交易之理，況本件迭據其坦認倘有交易成
    功，每包毒品咖啡包將可賺取1百元等語綦詳（警卷第14至1
    5頁、偵卷第16頁、訴字卷第147頁），足認被告係為藉由販
    賣第三級毒品牟取價差之利益，其主觀上確實具有營利之意
    圖甚明。
　㈢綜上所述，本案事證明確，被告犯行洵堪認定，應依法論科
    。　
二、論罪科刑
  ㈠所犯罪名：
　  按「誘捕偵查」在實務運作上一般區分為2種類型，即「創
    造犯意型之誘捕偵查」與「提供機會型之誘捕偵查」；前者
    ，亦稱「陷害教唆」，指該行為人原不具犯罪之故意，純因
    司法警察之設計教唆，始萌生犯意，進而實施犯罪構成要件
    之行為者。「陷害教唆」係司法警察以引誘或教唆犯罪之不
    正當手段，使原無犯罪故意之人因而萌生犯意而實施犯罪行
    為，再進而蒐集其犯罪之證據而予以逮捕偵辦；縱其目的係
    在於查緝犯罪，但其手段顯然違反憲法對於基本人權之保障
    ，且已逾越偵查犯罪之必要程度，對於公共利益之維護並無
    意義，向為法所不許。後者，係指行為人原本即有犯罪之意
    思，偵查人員僅係提供機會讓其犯罪，於其犯罪時予以逮捕
    而言，亦稱為「釣魚偵查」，因行為人本即有犯罪之故意，
    雖與該行為人交涉之偵查機關所屬人員或其合作者，實際上
    並無使犯罪完成之真意，但該行為人應成立未遂犯（最高法
    院110年度台上字第4143號判決意旨參照）。查被告在社群
    軟體上張貼暗示販賣毒品之文字，經承辦警員網路巡邏查知
    而與其聯繫，足見被告原即有販賣毒品之犯罪意思，僅是警
    員並無實際使犯罪完成之真意，揆諸前揭說明，核被告所為
    ，係犯毒品危害防制條例第9條第3項、第4條第3項、第6項
    販賣第三級毒品而混合二種以上毒品未遂罪。
　㈡刑之加重減輕事由：
　⒈毒品危害防制條例第9條第3項
　　被告所欲販賣之毒品咖啡包，係混合二種以上之第三級毒品
    ，應依毒品危害防制條例第9條第3項規定加重其刑。
　⒉未遂犯
　　被告針對本件犯行，業已著手於販賣行為之實行，然未及得
    手而不遂，為未遂犯，應依刑法第25條第2項規定按既遂犯
    之刑減輕之。
　⒊偵審自白
　　被告就本案犯行於偵查及審判中，均自白販賣未遂之犯罪一
    節，業如前述，應依毒品危害防制條例第17條第2項規定減
    輕其刑。
　⒋供出上游因而查獲
　　被告於查獲之初警詢時，即已供稱本件販售之毒品來源為劉
    建志（警卷第16至18頁），其後更具體指證本件於111年3月
    7日寄出之毒品咖啡包，即係同日向劉建志拿貨等語綦詳，
    並針對行動電話內與劉建志（暱稱「許圖倫」）該日之對話
    訊息詳予向警方說明（訴字卷第89至93、113至117頁），其
    後承辦員警確實因被告之供述，而查獲毒品上游劉建志之犯
    行一節，業據彰化縣警察局員林分局以111年10月31日員警
    分偵字第1110000000號函檢附111年10月31日職務報告記載
    甚明（訴字卷第219頁），並有同函文所附劉建志之警詢筆
    錄及偵查報告在卷為憑（訴字卷第237至238、321至325頁）
    ，即符合毒品危害防制條例第17條第1項要件，爰予減輕其
    刑。
　⒌刑法第59條
　　至於辯護人固另為被告辯護以：被告本性純良，於犯後已深
    切悔過，現更有正當工作，並時常捐款給慈善單位，其本案
    販賣之毒品數量甚微，金額亦低，女兒甫於111年6月出生，
    請考量上情依刑法第59條規定酌減其刑等語（訴字卷第155
    至156、187、441、453頁），並提出被告女兒之出生證明書
    、被告在職證明書、悔過書、捐款明細及感謝狀為佐（訴字
    卷第189至210頁）。本院審諸被告年紀雖輕，然究非毫無智
    識程度或對外資訊封閉之人，其主觀上對於毒品除戕害施用
    者之身心健康外，亦造成整體國力實質衰減，且吸食毒品者
    為取得購買毒品所需之金錢，往往衍生家庭及社會治安問題
    ，因之政府近年來為革除毒品之危害，一再大力宣導毒品禁
    令等情，自難諉為不知。而被告現時既已覓得正職，顯見其
    並非因生理或其他因素缺乏謀生能力之人，則其於警詢時所
    陳本件犯罪動機係因小孩即將出生、欲提高收入等語（警卷
    第15頁），難認係出於何種特殊原因與環境，且其所涉販賣
    第三級毒品之行為型態，亦與司法實務習見遭警方誘捕偵查
    致販賣第三級毒品未遂之犯行並無二致，實無何足以引起一
    般同情之情事。遑論被告所犯本案犯行，尚可依刑法第25條
    第2項及毒品危害防制條例第17條第2項、第1項規定減輕其
    刑，業如前載，更無情輕法重、堪以憫恕之情狀存在，故辯
    護人前揭主張礙難憑採。
　⒍綜上所陳，被告本件犯行符合一項刑之加重事由（毒品危害
    防制條例第9條第3項），及三項減刑事由（刑法第25條第2
    項、毒品危害防制條例第17條第2項、第1項），依法應予先
    加後遞減之。
　㈢刑之裁量：　
    本院審酌被告明知國家對於毒品嚴加管制之禁令，竟為圖不
    法利益而實行本案犯行，實屬不該，幸而本件係警員實施釣
    魚之誘捕偵查而未使毒品向外流通；另參以其自甫查獲之初
    即已坦承全部犯行，犯後態度尚佳，並對於上游之查緝有所
    助益；復就其擬販售之數量（2包）及已取得之犯罪所得（1
    ,300元）以觀，本件犯行對於法益侵害程度尚非甚鉅；併參
    酌辯護人為被告所提出之前述量刑資料（訴字卷第189至210
    頁），兼衡被告自稱學歷為五專肄業，現於母親之餐廳工作
    ，月收入約1萬5千元，家庭成員包括婆婆、配偶及一名4個
    月大之女兒等智識程度與家庭經濟生活狀況（詳訴字卷第45
    0頁審判筆錄），暨其之素行資料（詳卷附臺灣高等法院被
    告前案紀錄表）等具體行為人責任基礎之一切情狀，量處如
    主文所示之刑，以資儆懲。
  ㈣本件無從宣告緩刑之理由：
    辯護人於審判程序時雖另以：請給予被告附條件緩刑之機會
    等語為被告辯護（訴字卷第441、450頁），而被告本案經宣
    告之刑度，固係在有期徒刑二年以下，惟其前因酒後駕車公
    共危險案件，經臺灣臺中地方法院以110年度中交簡字487號
    判決判處有期徒刑3月、併科罰金1萬元，而本案宣判時前開
    有期徒刑仍在履行易服社會勞動期間，尚未執行完畢一節，
    有被告之臺灣高等法院被告前案紀錄表可查（訴字卷第483
    至484頁），自不符合刑法第74條第1項第1、2款所示得宣告
    緩刑之法定要件，本院即無從宣告緩刑，附此敘明。
三、沒收部分
  ㈠扣案如附表編號1所示之物，經送抽驗結果詳如該編號對應之
    「備註」欄一節，業如前載，對於另包未經鑑驗部分，檢察
    官、被告暨辯護人亦均不爭執成分相同（訴字卷第148、448
    頁）。而毒品危害防制條例第18條第1項中段應沒入銷燬之
    毒品，專指查獲施用、持有第三、四級毒品而言；倘係查獲
    製造、運輸、販賣、意圖販賣而持有、以非法方法使人施用
    、引誘他人施用或轉讓第三、四級毒品，既屬同條例相關法
    條明文規定處罰之犯罪行為，即非該條項應依行政程序沒入
    銷燬之範圍。又同條例對於查獲之製造、運輸、販賣、意圖
    販賣而持有、以非法方法使人施用、引誘他人施用及轉讓第
    三、四級毒品之沒收，並無特別規定，如其行為已構成犯罪
    ，則該毒品即屬不受法律保護之違禁物，應回歸刑法之適用
    ，依刑法第38條第1項第1款（按：104年12月30日業經修正
    為刑法第38條第1項，並於105年7月1日施行）之規定沒收之
    （最高法院100年度台上字第7150號判決意旨參照），是附
    表編號1所示扣案之第三級毒品，應依刑法第38條第1項之規
    定宣告沒收。
  ㈡另案扣案如附表編號2所示行動電話，乃屬被告所有，供其實
    行本案犯行使用一節，業據被告供承在案（訴字卷第148、2
    54頁），並有111年10月31日員警職務報告、臺灣臺中地方
    檢察署扣押物品清單，及該行動電話內之對話截圖在卷為憑
    （訴字卷第219至221、285至287頁），固然該行動電話係扣
    押於另案，然此僅涉及沒收於本案及該案執行競合之問題，
    尚無礙於本件宣告沒收之合法性，自應依毒品危害防制條例
    第19條第1項規定宣告沒收。
　㈢末被告實行本件犯行雖止於未遂，然其已獲有員警匯至甲帳
    戶內之現金犯罪所得1,300元乙節，同經本判決認定在案，
    為避免被告坐享此部分犯罪所得，爰依刑法第38條之1第1、
    3項規定宣告沒收，且於全部或一部不能沒收或不宜執行沒
    收時，追徵其價額。　
據上論斷，應依刑事訴訟法第299條第1項前段，判決如主文。
本案經檢察官陳鼎文提起公訴，檢察官陳昭蓉、鄭積揚到庭執行
職務。
中　　華　　民　　國　　111 　年　　11　　月　　22　　日
                  刑事第八庭  審判長法  官  陳建文
　　　　　　　　　　　　　　　　    法  官  陳怡潔
　　　　　　　　　　　　　　　　    法  官  陳薏伩
以上正本證明與原本無異。
如不服本判決應於收受判決後20日內向本院提出上訴書狀，並應
敘述具體理由。其未敘述上訴理由者，應於上訴期間屆滿後20日
內向本院補提理由書（均須按他造當事人之人數附繕本） 「切
勿逕送上級法院」。
中　　華　　民　　國　　111 　年　　11　　月　　22　　日
                                    書記官　林曉汾
附錄本案論罪科刑法條：
毒品危害防制條例第9條第3項
犯前五條之罪而混合二種以上之毒品者，適用其中最高級別毒品
之法定刑，並加重其刑至二分之一。
毒品危害防制條例第4條第3項、第6項
製造、運輸、販賣第三級毒品者，處7年以上有期徒刑，得併科
新臺幣1千萬元以下罰金。
前五項之未遂犯罰之。

附表
編號 扣案物品名稱 數量 備註 ㈠111年3月10日中午12時許，由彰化縣警察局員林分局員警取貨後所扣押（訴字卷第137頁扣押物品目錄表）    1 咖啡包 貳包 均為「LOVE」字樣紅色外包裝，總毛重5.88公克，取1包（淨重1.7442公克）鑑定結果，其內之紫色粉末含第三級毒品4-甲基甲基卡西酮、甲基-N,N-二甲基卡西酮成分（該包驗餘淨重1.2691公克） ㈡扣押於臺灣臺中地方檢察署111年度偵字第14097號案 （訴字卷第221頁扣押物品清單，保管字號為111年度保管字第3465號）    2 行動電話 壹支 廠牌型號：IPONE 11 PRO，IMEI碼：000000000000000號，含SIM卡壹張